臺灣桃園地方法院刑事判決
111年度審原訴字第45號
公  訴  人  臺灣桃園地方檢察署檢察官 
被      告  陳重宇



            姜嘉佑


            李治彤


            林宏宥


            劉祥偉



上列被告因妨害秩序等案件，經檢察官提起公訴（110年度少連
偵字第348號），被告於本院準備程序中，就被訴事實為有罪之
陳述，經本院告知簡式審判程式意旨，並聽取當事人之意見後，
本院合議庭裁定改由受命法官獨任依簡式審判程式審理，判決如
下：
    主  文
辛○○成年人與少年共同犯意圖供行使之用而攜帶兇器在公共場所
聚集三人以上下手實施強暴罪，處有期徒刑捌月。
己○○成年人與少年共同犯意圖供行使之用而攜帶兇器在公共場所
聚集三人以上下手實施強暴罪，處有期徒刑柒月。
乙○○成年人與少年共同犯意圖供行使之用而攜帶兇器在公共場所
聚集三人以上下手實施強暴罪，處有期徒刑柒月。
丁○○成年人與少年共同犯意圖供行使之用而攜帶兇器在公共場所
聚集三人以上下手實施強暴罪，處有期徒刑柒月。
癸○○成年人與少年共同犯意圖供行使之用而攜帶兇器在公共場所
聚集三人以上下手實施強暴罪，處有期徒刑柒月。
辛○○其餘被訴部分公訴不受理。
    事實
一、辛○○成年人因經營當鋪而與壬○○發生糾紛，竟與成年人己○○
    、乙○○、丁○○、癸○○、戊○○（現由本院拘提中），少年吳○
    翰、簡○煌（真實姓名年籍均詳卷，所涉犯行現由本院少年
    法庭審理中）及真實姓名年籍不詳之5人共計13人（下稱辛○○
    等13人），於民國110年5月25日1時40分許，辛○○等13人均明
    知於深夜聚集多數人持棍棒前往砸店、砸車，客觀上將造成公
    眾或他人之危害、恐懼不安，且主觀上亦可預見其行為將造成
    公眾或他人之危害、恐懼不安，竟仍不違背其本意，同時基於
    妨害秩序之不確定故意及毀損之犯意聯絡，分別搭乘由辛○○駕
    駛車牌號碼000-0000號自用小客車搭載少年吳○翰、簡○煌；丁○○駕駛車牌號碼0000-00號自用小客車；乙○○駕駛車牌號碼0000
    -00號自用小客車搭載己○○；癸○○駕駛車牌號碼0000-00號自用
    小客車搭載戊○○，渠等人分持棍棒（未扣案）一同前往址設
    桃園市○鎮區○○○000號之壬○○所經營慶安當鋪前，持棍棒砸
    毀上址之店面（所涉毀損罪嫌，未據告訴）、停放在上址前
    由甲○○使用之電動機車（車牌號碼000-000號，所涉毀損部
    分，業經撤回告訴，由檢察官不另為不起訴處分）、子○○所
    有之普通重型機車（車牌號碼000-0000號））、丙○○所有之
    普通重型機車（車牌號碼000-0000號，未據告訴，詳後述參
    、不另為不受理部分），致令上開物品不堪使用。又於同（25
    ）日5時5分許，辛○○駕駛車牌號碼000-0000號自用小客車衝撞
    上址之店面，造成店面之鐵捲門、玻璃門等，致令不堪使用
    （所涉毀損罪部分未據告訴，詳後述肆、公訴不受理部分）
    。嗣經警據報後，循線查獲上情。
二、案經甲○○、子○○訴由桃園市政府警察局平鎮分局移送臺灣桃
    園地方檢察署檢察官偵查起訴。
    理  由
壹、程序部分（本件審理範圍）
一、按法院審判之對象，以起訴書所記載之犯罪事實為準，倘足
    以構成犯罪嫌疑之事實，起訴書內已有記敘，法院卻未加裁
    判，即有已受請求之事項而未予判決之違失。至於刑事訴訟
    法第269條第1項所定檢察官於第一審辯論終結前，得撤回起
    訴，但依同條第2項及第270條規定，應提出撤回書，並敘述
    理由，始具有與不起訴處分相同之實質確定力，可見檢察官
    在案件繫屬法院之後，未依法提出撤回書，縱然以補充理由
    書或當庭以言詞表示「更正」、「不再主張」等方式「減縮
    」起訴範圍，仍然不生撤回部分起訴之效力，法院不受其拘
    束，除有依法應為程序判決者外，仍須依調查所得之卷證資
    料，為有罪、無罪或不另諭知無罪之實體判決，否則即有已
    受請求之事項未予判決之違法（最高法院105年度台上字第1
    092號、103年度台上字第4410號判決意旨參照）。
二、查本件起訴書第2頁倒數第三行已記載「嗣於同日5時5分許
    ，辛○○竟另行基於毀損之犯意，駕駛車牌號碼000-0000號自
    用小客車衝撞上址之店面，造成店面之鐵捲門、玻璃門等，
    致令不堪使用（所涉毀損罪嫌，未據告訴）」等情，足見有
    關被告辛○○另行基於毀損被害人壬○○當鋪之鐵捲門、玻璃門
    之犯罪事實，已經檢察官提起公訴。公訴檢察官雖於111年5
    月24日本院準備程序時當庭提出補充理由書，更正此部分犯
    罪事實為「嗣於同日5時5分許，辛○○竟駕駛車牌號碼000-00
    00號自用小客車衝撞上址之店面，造成店面之鐵捲門、玻璃
    門等，致令不堪使用（所涉毀損罪嫌，未據告訴）」，亦即
    將被告主觀上「另行基於毀損犯意」部分刪除，而認並未起
    訴被告辛○○另行基於毀損被害人壬○○當鋪之鐵捲門、玻璃門
    之事實。然原審公訴檢察官就起訴意旨所指被告辛○○此部分
    毀損之犯罪事實，並未依法撤回，法院仍就起訴之犯罪事實
    為全部之審理，不受檢察官所為更正或補充之拘束。是本院
    自仍應就起訴書所載全部犯罪事實予以審究，先予敘明。
貳、有罪部分
一、本案被告辛○○、己○○、乙○○、丁○○、癸○○（下稱被告5人）
    所犯係死刑、無期徒刑、最輕本刑為3年以上有期徒刑以外
    之罪，其於本院審理中就被訴事實為有罪之陳述，經法官告
    知簡式審判程序之旨，並聽取公訴人及被告5人之意見後，
    依刑事訴訟法第273條之1第1項規定，裁定進行簡式審判程
    序。又本件之證據調查，依刑事訴訟法第273條之2規定，不
    受同法第159條第1項、第161條之2、第161條之3、第163條
    之1及第164條至第170條規定之限制，均合先敘明。
二、上開事實，業據被告5人於本院審理中坦承不諱，核與證人
    即告訴人告訴人甲○○於警詢及偵訊、子○○於警詢之證述、證
    人即被害人壬○○、丙○○於警詢之證述、證人即共犯少年吳○
    翰、簡○煌於警詢及偵查中之證述相符，並有桃園市政府警
    察局平鎮分局之現場照片、監視器錄影畫面截圖照片、監視
    器錄影檔案光碟、被告之手機翻拍照片及車籍資料各1份在
    卷可稽，足認被告5人之任意性自白核與事實相符，洵堪採
    為論罪科刑之依據。從而，本案事證明確，被告5人犯行堪
    予認定，應依法論科。
三、論罪科刑：
（一）論罪：
    1.按刑法第150條係以在公共場所或公眾得出入之場所有「
      聚集」之行為為構成要件，亦即行為不論其在何處、以何
      種聯絡方式（包括社群通訊軟體）聚集，其係在遠端或當
      場為之，均為本條之聚集行為，且包括自動與被動聚集之
      情形，亦不論是否係事前約定或臨時起意者均屬之，且聚
      集之人數明定為三人以上，而不受限於須隨時可以增加之
      情形，乃因上開行為對於社會治安與秩序，均易造成危害
      。查被告5人及少年吳○翰、簡○煌、真實姓名年籍不詳之5人
      ，共同為上開犯行，渠等於案發前已知係為找被害人壬○○
      尋釁，且案發現場為人車往來頻繁之市區內之慶安當鋪，
      其等以棍棒砸店、砸車，造成起訴書犯罪事實欄所載之情
      形，堪認其主觀上已有將對他人施以強暴或脅迫之認識或
      故意甚明，且顯已對公共秩序及人民安寧造成危害。又其
      等所棍棒皆能使上開店面之鐵捲門、玻璃門及機車毀損，
      當屬客觀上顯然具有危險性，足以對人之生命、身體、安
      全構成威脅之兇器無疑。
    2.被告5人所為，均係犯刑法第150條第2項第1款、第1項後
      段之意圖供行使之用而攜帶兇器在公共場所聚集三人以上
      下手實施強暴罪及刑法第354條之毀損他人物品罪（起訴
      法條漏未記載，業經檢察官當庭提出補充理由書予以補充
      更正，並經本院審理時當庭告知被告5人，業已保障被告5
      人之防禦權）。
（二）按共犯在學理上，有「任意共犯」與「必要共犯」之分，
      前者指一般原得由一人單獨完成犯罪而由二人以上共同實
      施之情形，當然有刑法總則共犯規定之適用；後者係指須
      有二人以上之參與實施始能成立之犯罪而言。且「必要共
      犯」依犯罪之性質，尚可分為「聚合犯」與「對向犯」，
      其二人以上朝同一目標共同參與犯罪之實施者，謂之「聚
      合犯」，如刑法分則之公然聚眾施強暴、脅迫罪、參與犯
      罪結社罪、輪姦罪等是，因其本質上即屬共同正犯，故除
      法律依其首謀、下手實施或在場助勢等參與犯罪程度之不
      同，而異其刑罰之規定時，各參與不同程度犯罪行為者之
      間，不能適用刑法總則共犯之規定外，其餘均應引用刑法
      第28條共同正犯之規定（最高法院81年台非字第233號判
      例意旨參照）。準此，本案①被告5人與少年吳○翰、簡○煌
      、真實姓名年籍不詳之5人間，就上開毀損犯行有犯意聯絡
      及行為分擔，均應論以共同正犯；②被告5人與少年吳○翰
      、簡○煌、真實姓名年籍不詳之5人間，就上開意圖供行使之
      用而攜帶兇器在公共場所聚集三人以上下手實施強暴之犯
      行有犯意聯絡及行為分擔，均應論以共同正犯。
（三）罪名：
　　　被告5人以一行為同時觸犯前開意圖供行使之用而攜帶兇
      器在公共場所聚集三人以上下手實施強暴及毀損罪，屬想
      像競合犯，應依刑法第55條前段規定，從一重論以刑法第
      150條第2項第1款、第1項後段之意圖供行使之用而攜帶兇
      器在公共場所聚集三人以上下手實施強暴罪處斷。
（四）另按成年人教唆、幫助或利用兒童及少年犯罪或與之共同
      實施犯罪或故意對其犯罪者，加重其刑至2分之1，兒童及
      少年福利與權益保障法第112條第1項前段定有明文。再被
      告5人於行為時均已年滿20歲，均為成年人，共犯少年吳○
      翰、簡○煌則均為未滿18歲之少年，有其等相片影像資料
      及戶籍資料查詢結果可參（偵卷第105至107頁、第91至93
      頁），且不爭執其等知悉少年吳○翰、簡○煌未滿18歲乙情
      （見本院卷卷第108頁），堪認被告5人均知悉共犯少年吳
      ○翰、簡○煌為未滿18歲之少年。則被告5人與少年共犯本
      件妨害秩序罪，應依兒童及少年福利與權益保障法第112
      條第1項本文前段之規定加重其刑，公訴意旨漏未論及，
      應予補充，並經本院審理時當庭告知被告5人，業已保障
      被告5人之防禦權，併予敘明。
（五）至於刑法第150條第1項規定：「在公共場所或公眾得出入
      之場所聚集三人以上，施強暴脅迫者，在場助勢之人，處
      1年以下有期徒刑、拘役或10萬元以下罰金；首謀及下手
      實施者，處6月以上5年以下有期徒刑。」；同條第2項則
      規定：「犯前項之罪，而有下列情形之一者，得加重其刑
      至二分之一：一、意圖供行使之用而攜帶兇器或其他危險
      物品犯之。二、因而致生公眾或交通往來之危險。」，該
      規定係就犯罪類型變更之個別犯罪行為得裁量予以加重，
      成為另一獨立之罪名，屬於刑法分則加重之性質，惟依上
      述規定，係稱「得加重…」，而非「加重…」或「應加重…
      」，故法院對於行為人所犯刑法第150條第2項第1 款、第
      1項後段之行為，是否加重其刑，有自由裁量之權。本院
      審酌本案係被告辛○○與被害人壬○○間之糾紛而起，屬偶發
      事件，過程中雖聚集超過3人，但是沒有持續增加人數，
      且被告5人與其他共犯係砸店、砸車，衝突時間非長，所
      生危害也沒有擴及他人導致傷亡，足見本案被告5人所犯
      情節侵害社會秩序安全，並無嚴重或擴大現象，本院認未
      加重前之法定刑即足以評價被告5人之犯行，尚無再加重
      其刑之必要。
（六）爰審酌被告5人僅因被告辛○○因經營當鋪而與壬○○發生糾
      紛，攜而帶兇器在公共場所聚集砸店、砸車，所為實非可
      取，惟念及被告5人均犯後終能坦認犯行之態度，兼衡其
      等之犯罪手段、參與程度輕重不同、對社會秩序所生危害
      程度，兼衡被告辛○○於本院審理時自陳高中畢業之智識程
      度、從事土地買賣、月薪新臺幣（下同）2、3萬元（見院
      卷第109頁）；被告己○○高中畢業之智識程度、從事物流
      （見院卷第109頁）；被告乙○○國中畢業之智識程度、從
      事砂石業、月薪4萬5,000元（見院卷第167頁）；被告丁○○高中畢業之智識程度、從事磁磚工廠、月薪2萬5,000元
      （見院卷第109頁）；被告癸○○國中畢業之智識程度、目
      前無業（見院卷第168頁）等一切情狀，分別量處如主文
      所示之刑。
四、沒收：　　　
    按供犯罪所用之物，屬於犯罪行為人者，得沒收之，刑法第
    38條第2項前段定有明文。查被告等人犯案所持之棍棒等物
    ，均未據扣案，且卷內並無證據足資證明該等物品確係被告
    等人所有，又非違禁物，爰均不予宣告沒收，附此敘明。
參、不另為不受理部分：
　　公訴意旨另認：被告5人於上開時、地，持棍棒砸毀上丙○○
    所有之普通重型機車（車牌號碼000-0000號），致令上開物
    品不堪使用，因認被告5人涉犯刑法第354 條之毀損罪嫌等語
    。按告訴乃論之罪，未經告訴者，應諭知不受理之判決，刑
    事訴訟法第303條第3款定有明文。查被告5人上揭毀損罪嫌
    部分，經檢察官提起公訴，認被告5人係犯刑法第354 條之
    毀損他人物品罪，依同法第357 條規定，須告訴乃論。惟被
    害人丙○○於警詢時，經警員詢以是否欲對毀損機車之人提出
    毀損之告訴，被害人答稱我不願提告等語（見偵查卷第135
    頁反面），則依被害人此部分所述，自難認其對毀損之犯罪
    事實，已有提出刑事訴追之意。又遍觀全卷，復查無被害人
    業已提出毀損告訴之相關佐證，自無從認公訴意旨所指被告
    5人毀損此部分之犯罪事實，已經合法告訴。揆諸前開說明
    ，就被告5人被訴毀損部分，本應為不受理之諭知，然公訴
    意旨認此部分與前揭論罪科刑之意圖供行使之用而攜帶兇器
    在公共場所聚集三人以上下手實施強暴犯行，具有想像競合
    犯之裁判上一罪關係，爰不另為不受理之諭知。
肆、公訴不受理部分：
一、公訴意旨略以：被告辛○○於110年5月25日5時5分許，竟另行
    基於毀損之犯意，駕駛車牌號碼000-0000號自用小客車衝撞上
    址之店面，造成店面之鐵捲門、玻璃門等，致令不堪使用（
    所涉毀損罪嫌，未據告訴），因認被告辛○○另涉犯刑法第35
    4 條之毀損罪嫌等語。
二、按告訴乃論之罪，未經告訴者，應諭知不受理之判決，刑事
    訴訟法第303條第3款定有明文。查被告上揭毀損罪嫌部分，
    經檢察官提起公訴，認被告係犯刑法第354條之毀損他人物
    品罪，依同法第357條規定，須告訴乃論。惟被害人壬○○於
    警詢時，經警員詢以是否欲對毀損大門之人提出毀損之告訴
    ，被害人答稱我不願提告等語（見偵查卷第131頁），則依
    被害人此部分所述，自難認其對毀損之犯罪事實，已有提出
    刑事訴追之意。又遍觀全卷，復查無被害人業已提出毀損告
    訴之相關佐證，自無從認公訴意旨所指被告辛○○毀損此部分
    之犯罪事實，已經合法告訴。揆諸前開說明，就被告被訴毀
    損部分，自應諭知不受理之判決。
據上論斷，應依刑事訴訟法第273條之1第1項、第299條第1項前
段、第303條第3款、第310條之2、第454條（本案採判決精簡原
則，僅引述程序法條），判決如主文。
本案經檢察官庚○○提起公訴，檢察官周芝君到庭執行職務。
中　　華　　民　　國　　111 　年　　6 　　月　　14　　日
                  刑事審查庭  法  官  劉美香
以上正本證明與原本無異。
如不服本判決應於收受判決後20日內向本院提出上訴書狀，並應
敘述具體理由。其未敘述上訴理由者，應於上訴期間屆滿後20日
內向本院補提理由書(均須按他造當事人之人數附繕本)「切勿逕
送上級法院」。 
　　　　　　　　　　　　　　　書記官　張怡婷　　　　　　
中　　華　　民　　國　　111 　年　　6 　　月　　15　　日
附錄本案論罪科刑法條：
中華民國刑法第150條
在公共場所或公眾得出入之場所聚集三人以上，施強暴脅迫者，
在場助勢之人，處 1 年以下有期徒刑、拘役或 10 萬元以下罰
金；首謀及下手實施者，處 6 月以上 5 年以下有期徒刑。
犯前項之罪，而有下列情形之一者，得加重其刑至二分之一：
一、意圖供行使之用而攜帶兇器或其他危險物品犯之。
二、因而致生公眾或交通往來之危險。

中華民國刑法第354條
毀棄、損壞前二條以外之他人之物或致令不堪用，足以生損害於
公眾或他人者，處2年以下有期徒刑、拘役或1萬5千元以下罰金
。